臺灣高雄地方法院刑事判決　　　　　　 96年度交訴字第166號
公　訴　人　臺灣高雄地方法院檢察署檢察官
被　　　告　戊○○
　　　　　　　　　　（現另案於臺灣屏東監獄執行中）
　　　　　　乙○○
上列被告因公共危險等案件，經檢察官提起公訴（96年度偵字第
10823 號），本院判決如下：
    主  文
戊○○駕駛動力交通工具肇事，致人受傷而逃逸，累犯，處有期
徒刑捌月，減為有期徒刑肆月，如易科罰金，以新臺幣壹仟元折
算壹日。
戊○○被訴業務過失傷害部分無罪。
乙○○被訴業務過失傷害部分公訴不受理。
    事  實
一、戊○○前因違反毒品危害防制條例案件，經本院以93年訴字
    第1198號判處有期徒刑7 月確定，甫於民國95年2 月27日執
    行完畢，仍不知悔改，其並無駕駛執照，卻擔任乙○○所經
    營正昌瓦斯行之運送、添裝瓦斯業務，於95年7 月29日9 時
    10分許，戊○○因駕駛乙○○向星星花坊借用之車牌號碼E3
    -4172 號自用小貨車，行經高雄市○○區○○路與頂明路口
    ，與丙○○所駕駛車牌號碼2290-NQ 號自小客車右前保險桿
    發生擦撞，丙○○因而受有右膝挫傷疼痛、左膝挫瘀傷疼痛
    等傷害，詎戊○○駕駛上開動力交通工具肇事後，竟未停車
    查看丙○○所受之前開傷害，亦未施以必要之救護或報警處
    理，反駕車逃離現場。嗣經丙○○記明車號報警循線查獲，
    始知上情。
二、案經丙○○訴由高雄市政府警察局小港分局報告臺灣高雄地
    方法院檢察署檢察官偵查起訴。
    理  由
壹、證據能力部分：
一、按被告以外之人於偵查中向檢察官所為之陳述，除顯有不可
    信之情況者外，得為證據。刑事訴訟法第159 條之1 第2 項
    定有明文。被告以外之人於偵查中向檢察官所為陳述，雖為
    審判外之陳述，然依刑事訴訟法之規定，檢察官係代表國家
    偵查犯罪、實施公訴，依法有訊問被告、證人、鑑定人權利
    之人；且於實務運作時，檢察官偵查中向被告以外之人所取
    得之陳述，原則上均能遵守法律規定，不致於違法取供，故
    可信度極高，自得為證據。本院審酌證人乙○○於偵查中向
    檢察官所為陳述，並無非法取供等非任意之陳述，亦無其他
    足認該陳述有何顯不可信之情事，且經具結，依上開規定，
    該等陳述得作為本案證據。
二、次按被告以外之人於審判外之陳述，雖不符前4 條之規定，
    而經當事人於審判程序同意作為證據，法院審酌該言詞陳述
    或書面陳述作成時之情況，認為適當者，亦得作為證據，刑
    事訴訟法第159 條之5 第1 項定有明文。本件被告及檢察官
    均對本院下列所採之審判外陳述之證據，均同意作為本案證
    據使用，本院審酌各該證據作成之情況，並無不法取供等非
    任意性情況，認為適當，依刑事訴訟法第159 條之5 第1 項
    得作為證據。
貳、認定事實所憑之證據及理由：
    訊據被告戊○○矢口否認有何肇事逃逸犯行，辯稱：伊於95
    年6 月間自乙○○所經營之正昌瓦斯行離職後，未再回該瓦
    斯行上班，故95年7 月29日伊並無使用車牌號碼E3- 4172號
    自用小貨車，亦無該車鑰匙，不知是何人開車出去等語。惟
    查：
一、車牌號碼E3-4172 號福特六合藍色自小貨車原登記名義人為
    曾心欣所經營之星星花坊，於95年3 月12日由同案被告乙○○簽訂聲明書借用供載送瓦斯，因E3-4172 號自小貨車經常
    違規駕駛，迄至95年9 月22日由曾心欣向被告乙○○取回，
    並於95年9 月25日出賣移轉與資源回收商等情，業據證人曾
    心欣於警詢、偵訊及被告乙○○於警詢證述明確（見警詢卷
    第7 ～9 、26～28頁、96年度偵字第10823 號卷第10頁），
    且有營利事業登記抄本、車號查詢汽車車籍資料、聲明書、
    廢車買賣合約書各1 份在卷可稽（見警詢卷第38～41頁）。
    另證人即告訴人丙○○於警詢證述：95年7 月29日上午9 時
    10分伊駕駛車牌號碼2290-NQ 自小客車行經高雄市○○路與
    頂明路口與一輛由男性駕駛之福特藍色貨車發生擦撞，經路
    人告知該藍色貨車之車牌號碼為E3-4172 號，因該擦撞造成
    伊車保險桿、感知器、大燈燈殼毀損，且受兩腳膝蓋瘀青、
    挫傷等語（見警詢卷第24頁），並有診斷證明書、車損估價
    單及車損照片2 紙（見警詢卷第32～34頁），再觀之車牌號
    碼2290-NQ 號自小客車遭擦撞痕確實為藍色，與車牌號碼E3
    - 4172號自小貨車之顏色為藍色，亦屬相同，從而，上開事
    實，均堪認定。
二、又證人即經營正昌瓦斯行之同案被告乙○○於偵查中證述：
    95年3 、4 月份伊將E3-4172 號自小貨車交由被告戊○○駕
    駛，一直工作至95年9 月才入監服刑，且戊○○身上有該車
    鑰匙，而告訴人所述在高雄市○○路與頂明路口與E3-4172
    號自小貨車發生擦撞之地點，確實為被告戊○○駕車之行駛
    路線等語（偵查卷第25～26頁）；證人即在正昌瓦斯行工作
    之甲○○於警詢、偵訊及本院審理時證述：伊與被告戊○○
    在95年間均在被告乙○○之瓦斯行幫忙，營業時間為上午8
    時至晚上10時，伊上班時間是從上午9 時至晚上9 時，被告
    戊○○則是24小時在瓦斯行內，伊與被告戊○○均曾使用E3
    -4172 號自小貨車，但平時均為被告戊○○載運或添裝瓦斯
    駕駛，95年7 月29日上午伊並無駕駛E3-4172 號自小貨車，
    但被告戊○○有該車之鑰匙，且被告戊○○時常駕駛車牌號
    碼E3-4172 號自小貨車後，常會發生新擦撞痕跡，故該日應
    係被告戊○○所駕駛等語（見警詢卷第7 ～9 頁、偵查卷第
    18頁、本院卷第90頁）；參以被告乙○○所提出之工作紀錄
    簿，確係被告戊○○所親自填載，業經被告戊○○確認無訛
    （見本院卷第97頁），而該工作紀錄簿乃係記載至（95年）
    7 月9 日，有該工作紀錄簿在卷可憑，是被告戊○○辯稱自
    95年6 月間離職，顯有可疑，難以盡信。再佐以被告戊○○
    於95年8 月1 日上午11時22分、8 月13日下午5 時40分、8
    月16日下午5 時15分、8 月20日上午9 時15分，因多次駕駛
    E3-4172 號自小貨車違規，為警攔查後當場製單舉發，業經
    本院提示上開違規紀錄後，被告戊○○始自承均係其親簽，
    且因回正昌瓦斯行幫忙而駕駛上開車輛無誤（見本院卷第
    100 ～101 頁），並有高雄市監理處96年8 月17日高市監二
    字第0960021436號函及函覆上開違規查詢報表、高雄市政府
    警察局舉發違反道路交通管理事件通知單影本附卷可憑（見
    本院卷第44～55頁），足認被告戊○○辯稱自95年6 月後即
    未至正昌瓦斯行上班或駕駛上開車牌號碼E3-4172 號自小貨
    車，顯與事實不符，不足採信；益徵證人甲○○及被告乙○○證稱被告戊○○乃為95年7 月29日駕駛車牌號碼E3-4172
    號自小貨車之人，洵堪認定。
三、另證人甲○○於本院審理時雖證述被告戊○○於95年7 月離
    職後，並未回正昌瓦斯行任職，僅有回去拿東西等語。惟上
    開證述顯與被告戊○○、被告乙○○之供述不符（見理由二
    ），亦與被告戊○○於95年8 月1 日後仍駕駛E3-4172 號自
    小貨車違規之紀錄顯然不符；況證人甲○○亦證述：因伊知
    道被告戊○○確實擁有E3-4172 號自小貨車之鑰匙，始為警
    詢之證述，（至於審判期日與警詢不符，該離職時間）可能
    是記錯日期所致等語（見本院卷第90、101 ～102 頁），足
    認證人甲○○於本院審理中證述被告戊○○於95年7 月初離
    職後僅回正昌瓦斯行拿取東西等情，顯與事實不符，不足採
    為有利被告戊○○之認定。
四、再被告戊○○既係駕駛E3-4172 號自小貨車與告訴人駕駛之
    車輛於96年7 月29日上午9 時10分許在高雄市○○路與頂明
    路口發生擦碰撞，進而造成告訴人之自小客車留下自小貨車
    之藍色漆痕，如上所述，被告戊○○就此擦撞自應有感覺，
    難以諉為不知，而兩車擦撞後，他車駕駛人可能受有程度不
    一之傷害，被告駕車與告訴人之車輛擦撞後，既知已肇事並
    致被害人受傷，竟未下車察看，亦未採取救護或向警察機關
    報告之必要措施，即逕自駕車駛離現場，足徵其確有於肇事
    致人受傷後逃逸之事實，至為灼然。
五、綜上所述，被告上開所辯，顯係卸責之詞，均不足採信，故
    本件事證明確，被告犯行堪以認定，應依法論科。
、論罪科刑部分：
    按刑法第185 條之4 肇事逃逸罪之立法意旨，係為維護交通
    安全，加強救護，減少被害人之死傷，促使駕駛人於肇事後
    ，能對被害人即時救護，方增設本條處罰規定，至行為人之
    肇事有否過失，則非所問，故核被告戊○○所為，係犯刑法
    第185 條之4 之肇事致人傷害逃逸罪。被告戊○○前因違反
    毒品危害防制條例等案件，經本院以93年訴字第1198號判處
    有期徒刑7 月確定，於95年2 月27日執行完畢，有臺灣高等
    法院被告前案紀錄表在卷可稽，其受有期徒刑執行完畢後5
    年內，故意再犯本件有期徒刑以上之罪，為累犯，應依刑法
    第47條第1 項之規定，加重其刑。爰審酌被告戊○○駕車肇
    事致被害人丙○○受有傷害，竟未停車實施必要之救護，而
    決意逕自逃逸無蹤，惡性非輕，犯後矢口否認犯行，顯無悔
    意，而被害人丙○○僅受有膝蓋挫傷、瘀傷，傷勢尚輕等一
    切情狀，量處如主文所示之刑。本件被告戊○○犯罪時間在
    96年4 月24日以前，合於減刑條件，爰依中華民國96年罪犯
    減刑條例第2 條第1 項第3 款、第7 條、第9 條之規定，減
    其宣告刑，並諭知易科罰金之折算標準。
肆、被訴業務過失傷害部分：
一、公訴意旨另以：被告戊○○未考領普通小自客車駕駛執照，
    自95年2 月間起，受僱於以經營瓦斯行為業之被告乙○○，
    負責駕駛貨車運送瓦斯，為從事駕駛業務之人。被告乙○○
    明知被告戊○○並無駕駛執照，原應注意選任具有相當技術
    經驗而有考領小客車駕駛執照者擔任，以避免駕駛人未具技
    術經驗而臨場反應不及肇禍，詎其應注意並能注意，而不注
    意，且客觀上又無不能注意之情事，竟疏未注意及此，而貿
    然僱用被告戊○○駕駛車牌號碼E3-4172 號自用小貨車從事
    運送瓦斯工作，並交付該車鑰匙1 只予被告戊○○保管。嗣
    於95年7 月29日上午9 時10分許，被告戊○○駕駛前開貨車
    ，沿高雄市○○區○○路由西向東行駛，途經該中安路與頂
    明路口左轉時，本應注意轉彎車應讓直行車先行，且觀諸當
    時天氣晴朗、現場為無缺陷無障礙之乾燥柏油路面等一切客
    觀狀況，又非不能注意，竟疏於注意讓直行車先行，即貿然
    左轉，適有告訴人丙○○駕駛車牌號碼2290-N Q號自小客車
    ，沿高雄市○○區○○路由東向西方向行駛至該處，因閃避
    不及遭戊○○撞擊，致告訴人受有右膝挫傷疼痛、左膝挫瘀
    傷疼痛等傷害等情，因認被告戊○○及被告乙○○均分別涉
    犯刑法第284 條第2 項之業務過失傷害罪嫌。
二、按犯罪事實應依證據認定之，無證據不得推定其犯罪事實；
    又不能證明被告犯罪者，應諭知無罪之判決，刑事訴訟法第
    154 條第1 項、第301 條第1 項定有明文。又認定不利於被
    告之事實，須依積極證據，苟積極證據不足為不利於被告事
    實之認定時，即應為有利於被告之認定，更不必有何有利之
    證據，且告訴人之告訴，係以使被告受刑事訴追為目的，是
    其陳述是否與事實相符，仍應調查其他證據以資審認，最高
    法院著有30年上字第816 號判例、52年台上字第1300號判例
    可資參照。
三、公訴意旨認被告戊○○涉犯業務過失傷害罪嫌，無非係以告
    訴人丙○○、證人乙○○於警詢、偵查之證述、2290-NQ 自
    小客車車損照片及道路交通事故現場圖、診斷證明書各1 份
    為憑。被告戊○○否認有於上開時地駕車肇事之語雖不可採
    ，然查：
（一）證人即告訴人丙○○雖於警詢證述：95年7 月29日上午9
      時10分駕駛車牌號碼2290-NQ 自小客車由高雄市○○區○○路由東往西行經頂明路時，適有一藍色福特E3-4172 號
      自用小貨車由桂園路由西向東闖越紅燈超速欲往頂明路駛
      去，伊因而煞車不及，而受有右膝挫傷疼痛、左膝挫瘀傷
      疼痛等語（見警詢卷第24頁），並提出車損照片估價單、
      診斷證明書等資為證明，惟上開車損照片僅拍攝告訴人自
      小客車受擦撞痕，並無95年7 月29日現場相關位置之情形
      ；另該車損照片、估價單及診斷證明書僅能證明告訴人確
      有於上開時地與E3-4172 號自小貨車發生擦撞，並因而造
      成告訴人車損及身體受傷之情節，尚難遽認被告戊○○有
      何告訴人所指之闖越紅燈或不讓直行車先行之過失犯行。
（二）次查，告訴人係於事故後之95年8 月1 日始前往報警，有
      其警詢筆錄在卷可參，而卷附之道路交通事故現場圖乃據
      告訴人報警後單方面陳述所製，又因被告戊○○駕駛之E3
      -4172 號自小貨車已經逃逸，而告訴人又將其車輛移動現
      場，是上開道路交通事故現場圖尚無法證明被告戊○○及
      告訴人之行駛方向是否確如告訴人所述，故不足作為不利
      被告戊○○之認定。況依告訴人陳述所繪製之道路交通事
      故現場圖顯示被告所駕駛之車輛係由中安路由西向東左轉
      頂明路，亦與告訴人所述由桂園路由西向東左轉頂明路不
      符；再依上開道路交通事故現場圖顯示被告與告訴人兩車
      為對向車道，則兩車之號誌應屬相同，告訴人卻稱其為綠
      燈通行，被告為紅燈強行通過等情，亦與常情相違，難以
      遽採。
（三）又依證人甲○○及同案被告乙○○之證述，雖足認被告戊○○有於上揭時地駕駛E3-4172 號自小貨車行經中安路與
      頂明路口，如前所述，惟證人甲○○及乙○○均未在上開
      事故現場親眼目擊被告戊○○與告訴人車輛擦撞之經過，
      故渠等之證述亦無從作為被告戊○○有何駕駛過失犯行之
      不利依據。
（四）再被告戊○○雖並無合格汽車駕照，有高雄市監理處96年
      8 月17日函文在卷可憑（見本院卷第44頁），然此僅為其
      涉犯過失傷害之加重要件，並非無合格汽車駕照，即可遽
      認被告戊○○有過失犯行，附此敘明。
四、綜上所述，公訴人所指被告戊○○涉犯刑法第284 條第2 項
    前段業務過失傷害罪之證據，並未達通常一般人均不致有所
    懷疑，而得以確信其為真實之程度。此外，復無其他積極證
    據足認被告戊○○有何公訴人所指之業務過失傷害犯行，揆
    諸首揭法條及判例意旨，既不能證明犯罪，自應為無罪之諭
    知，以昭審慎。
五、末按告訴乃論之罪，未經告訴者，法院應諭知不受理之判決
    ，刑事訴訟法第303 條第3 款定有明文。本案被告乙○○所
    涉業務過失傷害部分，公訴人認係犯刑法第284 條第2 項之
    業務過失傷害罪，依同法第287 條前段之規定，須告訴乃論
    。惟遍查全卷，告訴人丙○○於偵查中僅對駕車之人提出傷
    害告訴（見警詢卷第24頁），並未對被告乙○○提出傷害告
    訴；又刑法第28條所謂之共同正犯，以實施犯罪者有共同故
    意為必要，若二人以上共犯過失罪，亦無適用該條之餘地（
    最高法院27年附字第934 號判例意旨參照），是本件告訴人
    之告訴，並無刑事訴訟法第239 條第1 項前段告訴不可分原
    則之適用。又經本院於審判程序通知告訴人到庭，詎其經合
    法傳喚亦未到庭，而無從補正其告訴之訴追條件，故告訴人
    既未對被告乙○○提起告訴，揆諸前開說明，就此部分應依
    刑事訴訟法第303 條第3 款規定，諭知不受理之判決。
據上論斷，應依刑事訴訟法第299 條第1 項前段、第301 條、第
303 條第3 款，刑法第185 條之4 、第47條第1 項、第41條第1
項前段，中華民國96年罪犯減刑條例第2 條第1 項第3 款、第7
條、第9 條，判決如主文。
本案經檢察官丁○○到庭執行職務。
中　　華　　民　　國　　96　　年　　9 　　月　　28　　日
                  交通法庭  審判長法　官  李代昌
                                  法  官  文昌
                                  法  官  梁淑美
以上正本證明與原本無異。
如不服本判決應於收受本判決後10日內向本院提出上訴書狀，並
應敘述具體理由，如未敘述上訴理由者，應於上訴期間屆滿後20
日內補提理由書狀於本院（均須按他造當事人之人數附繕本）「
切勿逕送上級法院」。
中　　華　　民　　國　　96　　年　　9 　　月　　28　　日
 　　　　　　　　　　　　　　　　 書記官  林麗文
附錄本案論罪法條全文
中華民國刑法第185條之4
（肇事遺棄罪）
駕駛動力交通工具肇事，致人死傷而逃逸者，處6 月以上5 年以
下有期徒刑。
